臺灣高等法院臺中分院刑事附帶民事訴訟判決　99年度附民上字第215號
上　訴　人　廖莉萍
被上訴人　　吳慧珊
上列上訴人因被上訴人妨害婚姻案件，提起附帶民事訴訟，請求
損害賠償上訴事件，不服臺灣臺中地方法院中華民國99年9月30
日第一審判決（99年度附民字第252號），提起上訴，本院判決
如下：
    主  文
原判決關於駁回上訴人後開第二項之訴部分廢棄。
被上訴人應給付上訴人新台幣拾萬元及自民國九十九年五月七日
起，至清償日止，按年息百分之五計算之利息。
其餘上訴駁回。
    事實及理由
一、本件被上訴人起訴主張：訴外人蔡詠嘉係被上訴人之配偶，
    二人於民國（下同）90年11月18日結婚並育有3子女，惟被
    上訴人於99年1月20日晚上，在蔡詠嘉租處彰化縣彰化市○
    ○街114號2樓之2相姦，經上訴人會同警方查獲，造成上訴
    人身心受創，爰依民法第l84條第l項、第185條第l項、第
    195 條第l、3項規定請求慰撫金新台幣100萬元，及自起訴
    狀繕本送達翌日起至清償日止，按年息5%計算之利息。
二、經原審為上訴人全部敗訴之判決，上訴人不服，提起本件上
    訴，請求廢棄原判決，改命被上訴人應給付上訴人新台幣
    100萬元及自起訴狀繕本送達翌日起至清償日止按年息百分
    之5計算之利息，並供擔保准許宣告假執行。被上訴人聲明
    ：駁回上訴。併稱：伊沒有與上訴人之夫為相姦行為。
三、按因故意或過失，不法侵害他人之權利者，負損害賠償責任
    ，民法第184條第1項前段定有明文。而所謂身分權，係指基
    於特定身分而發生的權利，主要有親權、配偶權及繼承權，
    均屬於上開規定所稱的權利。又所謂配偶權，指配偶間因婚
    姻而成立以互負誠實義務為內容的權利，因此一方配偶與第
    三人通姦時，係共同侵害他方配偶之配偶權。又不法侵害他
    人之身體、健康等人格法益以外之其他人格法益而情節重大
    者，被害人雖非財產上之損害，亦得請求賠償相當之金額（
    民法第195條第1項前段規定參照）。且在身分權被侵害時，
    因身分權亦具有人格關係上之利益，故依民法第195條第3項
    規定，第195條第1項前段關於人格權之規定得準用於身分權
    ，而為民法第18條第3項之特別規定。從而配偶通姦之情形
    ，他方配偶即得依民法第184條第1項前段規定，主張其身分
    權受侵害，並得依第195條第3項規定，請求賠償非財產上損
    害（參見王澤鑑教授著，侵權行為法，第188、194、195頁
    ，2009年7月出版）。
四、經查上訴人與蔡詠嘉婚姻關係存續期間，蔡詠嘉與被上訴人
    確實有通姦及相姦行為，業經本院以99年上易字第1555號判
    決認定被上訴人有罪確定，是上訴人主張被上訴人侵害其身
    分權，請求被訴人給付其慰撫金，即屬有據。
五、本院審酌上訴人，有工作，並有三名子女，任職早餐店，每
    月收入16000元，名下有房屋一棟、汽車一輛，財產總額為
    460300元；被上訴人34歲，98年薪資所得（群田工業有限公
    司）給付總額為250000元，名下無不動產、汽車，有稅務電
    子閘門財產所得調件明細表各1份在卷可憑，並斟酌上訴人
    與蔡嘉詠結婚將近10年，本件相姦行為對上訴人婚姻生活之
    圓滿、安全及幸福所造成破壞之程度等一切情狀，認上訴人
    請求被上訴人所受非財產上損害，應以10萬元為適當。
六、從而，上訴人依侵權行為法則，請求上訴人給付非財產上之
    損害10萬元，及加計自刑事附帶民事起訴狀繕本送達被上訴
    人之翌日即99年5月7日（見原審法院99年度附民字第252號
    卷第1頁）起至清償日止之法定遲延利息，為有理由，應予
    准許。上訴人逾此所為之請求，為無理由，應予駁回。原審
    就上開應准許部分，為上訴人敗訴之判決，並駁回其假執行
    之聲請，尚有未洽，上訴意旨求予廢棄改判，為有理由，爰
    由本院予以廢棄改判如主文第二項所示。至於上訴人之請求
    不應准許部分，原審為上訴人敗訴之判決，並駁回其假執行
    之聲請，經核於法並無不合，上訴意旨就此部分求予廢棄改
    判，為無理由，應駁回其此部分之上訴。又本件兩造各自上
    訴所得受之利益，皆未逾150萬元，均不得上訴第三審法院
    （民事訴訟法第466條第1項、司法院91年1月29日（91）院
    臺廳民一字第03075號函意旨參照），本院判決後即告確定
    。故上訴人就其前開勝訴部分，聲請本院准予諭知供擔保宣
    告假執行，核無必要，再本件刑事附帶民事訴訟判決，並無
    訴訟費用，故無庸為訴訟費用裁判之負擔，均附此陳明。
七、本件事證已臻明確，兩造其餘之攻擊或防禦方法，經本院審
    酌後均認與本件之結論無涉，茲不再一一論列，併予敘明。
八、據上論結，本件上訴為一部有理由，一部無理由，依民事訴
    訟法第450條、第449條第1項，判決如主文。
中    華      民    國     100     年   1   月  12    日
            刑事第六庭    審判長法  官  李  文  雄
                                法  官  黃  小  琴
                                法  官  陳  如  玲
以上正本證明與原本無異。
兩造均不得上訴。
                                書記官  陳  信  和
中    華    民    國   100    年    1     月    13    日